【裁判字號】    98,訴,20
【裁判日期】    980318
【裁判案由】    違反槍砲彈藥刀械管制條例
【裁判全文】
臺灣桃園地方法院刑事判決                98年度訴字第20號
公  訴  人  臺灣桃園地方法院檢察署檢察官
被      告  甲○○
選任辯護人  徐建弘律師
上列被告因違反槍砲彈藥刀械管制條例案件，經檢察官提起公訴
（九十七年度偵字第二二六七號），本院判決如下：
    主    文
甲○○未經許可，轉讓空氣槍，未遂，處有期徒刑壹年捌月，併
科罰金新臺幣肆萬元，罰金如易服勞役，以新臺幣壹仟元折算壹
日。緩刑肆年，緩刑期內付保護管束，並應向指定之公益團體、
地方自治團體或社區提供壹佰貳拾小時之義務勞務。扣案之空氣
槍壹枝（槍枝管制編號：0000000000號）、金屬彈丸
壹瓶及小型高壓氣體鋼瓶貳瓶，均沒收之。
    犯罪事實
一、甲○○明知可發射金屬或子彈具有殺傷力之各類槍砲，非經
    中央主管機關許可，不得持有、轉讓或販賣，其於民國九十
    三年間某日，在桃園縣桃園市○○路上某模型店內，僅因一
    時好奇及收藏心態，即以新臺幣（下同）一萬五千元之代價
    ，購得具殺傷力之日本ＴＡＮＡＫＡ  Ｍ７００  ＣＯ２空
    氣槍一枝（槍枝管制編號0000000000號），即基
    於持有空氣槍之犯意，於斯時起未經許可而持有之，且另透
    過電腦及網際網路設備連接雅虎奇摩拍賣網站，向該網站上
    不明賣家以六百元代價購得金屬彈丸一瓶，及另花費一萬餘
    元購買腳架、狙擊鏡等配備，又於同年間某日，因上開空氣
    槍零件故障，再支付近六千元予網路商家，更換上開空氣槍
    槍管、槍機及扳機部分零件，並加裝瓦斯鋼瓶。嗣於九十七
    年一月二日，甲○○因一時失業，經濟困頓，期能以低於購
    得成本之成交價變賣所持有之上開空氣槍，藉以變換現金、
    籌措生活費用，始基於轉讓空氣槍之犯意，在其桃園縣平鎮
    市○○路一三○號十樓之一之居住處所，透過電腦及網際網
    路設備連接雅虎奇摩拍賣網站，以帳號ｌｌｏｎｌｏｎ帳號
    ，將上開空氣槍一枝、金屬彈丸一瓶、小型高壓氣體鋼瓶五
    瓶等物及所屬腳架、狙擊鏡之照片上傳至該拍賣網站，並以
    低於其成本之起標價格二萬元競標拍賣，適有臺北縣政府警
    察局瑞芳分局貢寮分駐所警員瀏覽奇摩拍賣網站之際，見甲
    ○○所刊登之上開拍賣空氣槍及所屬配件、設備之競標訊息
    ，遂於九十七年一月六日，經警員喬裝網路買家與甲○○相
    約試槍，甲○○依約於同日晚間九時三十分許，前往桃園縣
    平鎮市○○路一七七號旁空地等候網路買家之際，即由事先
    埋伏在該處之警員當場查獲，甲○○因無實際買賣或交付舉
    止而未能遂行犯罪，並為警當場扣得上開空氣槍一枝、金屬
    彈丸一瓶及小型高壓氣體鋼瓶二瓶等物，始查悉上情。
二、案經臺北縣政府警察局瑞芳分局報請臺灣桃園地方法院檢察
    署偵查起訴。
    理    由
壹、證據能力部分：
    查本案所引用之供述及非供述證據，經本院依法踐行調查證
    據程式，檢察官、被告及其指定辯護人均不爭執各該證據之
    證據能力，且亦查無依法應排除其證據能力之情形，是後述
    所引用證據之證據能力均無疑義，先予敘明。
貳、實體部分：
一、訊據被告甲○○始終坦認其有於上開時間、地點購得本案查
    扣之空氣槍一枝，且另有購買金屬彈丸及腳架、狙擊鏡等配
    備，復曾因空氣槍零件故障，而有花錢更換部分零件並加裝
    瓦斯鋼瓶之事實，惟被告選任辯護人以被告主觀上對於本案
    查扣之空氣槍並不具有殺傷力之認識一節為被告辯護，然查
    ：
  (一)上開事實，業據被告於本院審理時坦承不諱，且為警查扣之
    槍枝經送內政部警政署刑事警察局以檢視法、性能檢驗法、
    動能測試法鑑定結果：送鑑空氣槍壹枝（槍枝管制編號00
    00000000號），認係氣體動力式槍枝，以小型高壓
    氣體鋼瓶內氣體為發射動力，經以金屬彈丸測試三次，其中
    彈丸（直徑六點零釐米、重量零點八八公克）最大發射速度
    為一百六十四公尺／秒，計算其動能為十一焦耳，換算其單
    位面積動能為四十一焦耳╱平方公分，而殺傷力之標準為在
    最具威力之適當距離，以彈丸可穿入人體皮肉層之動能為基
    準，且依日本科學警察研究所之研究結果，彈丸單位面積動
    能達二十焦耳╱平方公分，則足以穿入人體皮肉層，並依本
    局對活豬做射擊測試結果，彈丸單位面積動能達二十四焦耳
    ／平方公分，則足以穿入豬隻皮肉層等情，有該局於九十七
    年二月十四日以刑鑑字第○九七○○○五○三一號槍彈鑑定
    書乙紙在卷足稽，且經警方於查獲當日持扣案空氣槍以金屬
    彈丸試射結果，該空氣槍之動能可使金屬彈丸貫穿鐵罐裝飲
    料之空罐，又能將一般市售保力達Ｂ提神液玻璃瓶裝之空瓶
    擊碎一節，有警方試射結果照片五幀存卷可按，足認上揭空
    氣槍發射彈丸單位面積動能已逾越足以穿入人體皮肉層之標
    準，而具有殺傷力至為明確；再參酌被告於檢察官訊問時已
    供認本案查扣空氣槍具有殺傷力一語（見偵查卷第三二頁）
    ，且於本院準備程序、審理時先後供稱：其曾以該空氣槍試
    射，子彈會卡在木頭板子上一情（見本院審訴卷第二七頁、
    本院訴字卷第十八頁），顯見被告既有親身持前開空氣槍試
    射之經驗，且依其發射彈丸之動能已達足以陷入木頭板子之
    程度，則被告應能知悉所持有之空氣槍發射單位面積動能已
    非一般玩具槍枝所能比擬，自可認定被告對於本案查扣之空
    氣槍具有殺傷力一情，其主觀上應有所認知無疑，是被告選
    任辯護人辯稱：被告主觀上不知該空氣槍具有殺傷力一詞，
    顯係與事實不符，洵難採信。此外，復有被告在雅虎奇摩拍
    賣網站刊登競標訊息及拍賣商品照片之網頁列印資料三頁、
    扣案物照片十二幀存卷足佐，且有被告所有前開空氣槍一枝
    、金屬彈丸一瓶及小型高壓氣體鋼瓶二瓶扣案足資佐證，是
    被告前開自白，應與事實相符，堪以採信。
  (二)按販賣行為，祗須以營利之意思而販入或賣出，即足構成。
    倘於有償讓與他人之初，係基於營利之意思，並著手實施，
    而因故無法高於購入原價出售，最後不得不以原價或低於原
    價讓與他人時，仍屬販賣行為。苟始終無營利之意思，縱以
    原價或低於原價有償讓與他人，即難謂為販賣行為，僅得以
    轉讓罪論處（最高法院九十四年度台上字第五三一七號判決
    意旨參照）。準此，行為人如非以營利之意思販入具殺傷力
    之槍枝，且事後固以有償方式轉讓該槍枝予他人，然如行為
    人始終無營利之意思，並以低於其購入成本之代價轉讓與他
    人，顯與販賣空氣槍之構成要件有間，僅能以轉讓空氣槍罪
    與之相繩甚明。查被告係於九十三年間以一萬五千元之代價
    購得本案之空氣槍，嗣後又支付近六千元修理費用更換部分
    零件，並另外以六百元代價購得金屬彈丸一瓶及花費一萬餘
    元購買腳架、狙擊鏡等配備，迄至九十七年一月初始在網路
    刊登拍賣競標廣告等情，業據被告於本院審理時供認在卷，
    是被告於購入該空氣槍起迄至心起轉讓該空氣槍之念頭，已
    明顯逾三年之久，足見其於購買該槍枝之初，實無基於營利
    意圖而販入該空氣槍，且本院認被告所稱其為購得空氣槍、
    更換零件及添購設備所支出各項費用，核與一般交易行情並
    無差異之處，堪以認定被告因購買上開空氣槍，並更換部分
    零件及添購配備，業已付出高達三萬二千元之高額成本，再
    觀諸被告所刊登之雅虎奇摩拍賣網站競標訊息網頁內容及所
    附照片，可知被告所拍賣之商品除上開空氣槍外，另包含金
    屬彈丸一瓶、小型高壓氣體鋼瓶數瓶及狙擊鏡、腳架等設備
    ，然被告僅以二萬元之競標價格刊登轉讓予不特定之網路買
    家之網路訊息，是其所定出售價格已明顯低於其前開所支付
    之購買成本，實難認定被告有何營利之意圖存在，此外復查
    無其他積極證據足資證明被告主觀上有何營利之意圖或客觀
    上有任何以高於原價出售空氣槍之行為，揆諸前開最高法院
    判決意旨及說明，應僅能認定被告主觀上僅係基於轉讓空氣
    槍之犯意，而無販賣營利之意圖無誤。
  (三)復按學理上所稱「陷害教唆」，乃指行為人原不具有犯罪之
    故意，純因有調查、偵查犯罪職權公務員之設計教唆，始萌
    生犯意，進而實行犯罪構成要件之行為者而言；倘行為人原
    已具有犯罪之故意或行為，而由有調查、偵查犯罪職權之公
    務員運用偵查技巧，引誘其暴露犯罪事證而予逮捕偵辦（俗
    稱「釣魚」或「誘捕偵查」），自與「陷害教唆」情形有別
    ，要難認為違法（最高法院九十七年度台上字第一八八二號
    判決意旨參照）。又於「誘捕偵查」之情形，因購買者為協
    助警察辦案佯稱購買，而將行為人誘出以求人贓俱獲，因其
    無實際買受之真意，且在警察監視之下伺機逮捕，事實上亦
    不能真正完成買賣，則該次行為，僅能論以未遂（最高法院
    九十年度台上字第七○三○號判決意旨參照）。查本案被告
    係出於自己之決意，而在雅虎奇摩拍賣網站上刊登出售本案
    查扣空氣槍一枝及所屬配備，適有警員因瀏覽該網頁而喬裝
    網路買家與被告相約試槍等情，均據本院認定如前，是本案
    非屬陷害教唆之情形，應係警員利用俗稱釣魚之誘捕偵查之
    辦案技巧而查獲本案，則該喬裝網路買家之警員既無實際買
    受本案空氣槍之本意，依上開最高法院判決意旨以觀，僅能
    論以未遂犯罪無疑。
  (四)綜上，被告之選任辯護人所執被告主觀上無從認識其所持有
    之空氣槍具有殺傷力一事，應有誤會之處，顯不足資為對被
    告有利之認定，自難憑採。是本件事證明確，堪以認定被告
    確有轉讓具殺傷力空氣槍未遂之犯行。
二、本案被告甲○○之論罪科刑，分述如下：
  (一)查本件被告甲○○於購入空氣槍之初，並無基於營利之意圖
    而為之，且事後又以低於購得成本之價格刊登網路競標廣告
    ，並與喬裝網路買家之警員相約試槍、交易，而著手實施轉
    讓空氣槍予他人之犯行，嗣因警員自始無買賣交易之真意，
    前往相約地點埋伏而當場查獲，致被告未能遂行犯罪等情，
    均據本院認定如前（詳如理由欄一(二)、(三)所載，不再予以詳
    述），故核被告甲○○所為，係違反槍砲彈藥刀械管制條例
    第八條第五項、第二項之未經許可轉讓空氣槍未遂罪，是公
    訴人認被告所為係犯同條例第八條第一項之「販賣」空氣槍
    「既遂」罪，容有誤會，惟社會基本事實同一，爰依法變更
    起訴法條，併此敘明。
  (二)被告持有具殺傷力空氣槍之低度行為，應為嗣後轉讓空氣槍
    之高度行為所吸收，不另論罪。
  (三)被告於雅虎奇摩拍賣網站上刊登以低於購入成本之二萬元出
    售所持有空氣槍之訊息，並與佯稱網路買家之警員相約試槍
    地點，是被告業已著手實行轉讓空氣槍之犯行，然因該警員
    自始並無買受之真意，致被告未能實際轉讓其所持有之空氣
    槍，而未能遂行犯罪，爰依刑法第二十五條第二項之規定減
    輕其刑。
  (四)查本件被告僅因一時好奇及收藏念頭，購入本案體積龐大之
    空氣槍，而自斯時未經許可而持有之，且嗣後又為籌措生活
    費，始心起以低價轉讓空氣槍之念頭，與一般為非作歹者任
    意持有尺寸較小、易於攜帶之短槍，係擁槍自重並用以威嚇
    他人或供其他犯罪使用之用意，甚至係基於營利意圖而販賣
    槍枝予他人等情節顯然有間，且被告持有空氣槍期間內，亦
    無持以犯案或為其他不法行為，惡性較輕，又扣案空氣槍雖
    具有殺傷力，然係以氣瓶內氣體為發射動力，相較於使用具
    有彈頭、彈殼及火藥之子彈的改造槍枝而言，其殺傷力顯然
    較為輕微而有限，而其所犯未經許可轉讓空氣槍罪之最輕本
    刑為五年以上有期徒刑之罪，縱因被告屬未遂犯而經依法減
    輕其刑後，仍有情輕法重之情，本院綜核被告犯罪動機、原
    因及當時環境，認其犯罪情狀實堪憫恕，若予以宣告最低本
    刑，猶嫌過重，爰依刑法第五十九條規定，減輕其刑。
  (五)爰審酌被告未經許可持有具有殺傷力之空氣槍之行為，具有
    威脅社會治安之危險性，惟其嗣後雖有心起轉讓之念頭，終
    因為警察覺而未能得逞，且其未有持槍另行其他暴力犯罪或
    重大犯行，其惡性尚輕，所持有空氣槍之數量僅有一枝，並
    量及犯後坦承犯行，態度良好等一切情狀，量處如主文所示
    之刑，並就罰金部分諭知易服勞役之折算標準，以示儆懲。
  (六)末按本件被告未曾受有期徒刑以上刑之宣告，有臺灣高等法
    院被告前案紀錄表一份在卷可稽，其因一時失慮，致罹刑章
    ，信經此偵審程序及刑之宣告，當知所警惕，信無再犯之虞
    ，本院認所宣告之刑以暫不執行為適當，爰依刑法第七十四
    條第一項第一款規定，併予宣告緩刑四年，併依同條第二項
    第五款之規定，命其於緩刑期間內，應向指定之公益團體、
    地方自治團體或社區提供一百二十小時之義務勞務，並依同
    法第九十三條第一項第二款之規定，於緩刑期間付保護管束
    ，以啟自新。
三、扣案之空氣槍一枝，經鑑定後具有殺傷力一節已如上述，自
    屬違禁物無訛，爰依刑法第三十八條第一項第一款之規定，
    不問屬於犯人與否，宣告沒收之。又扣案之金屬彈丸一瓶及
    小型高壓氣體鋼瓶二瓶，均為被告所有，且係供其持有使用
    上開改造槍枝之動力裝置，且為被告轉讓本案具殺傷力空氣
    槍時一併轉讓之物，業據被告供承在卷，即係屬供犯罪所用
    之物，亦應依刑法第三十八條第一項第二款諭知沒收之宣告
    。
據上論斷，應依刑事訴訟法第二百九十九條第一項前段、第三百
條，槍砲彈藥刀械管制條例第八條第二項、第五項，刑法第十一
條前段、第二十五條第二項、第五十九條、第四十二條第三項前
段、第七十四條第一項第一款、第二項第五款、第九十三條第一
項第二款、第三十八條第一項第一款、第二款，判決如主文。
本案經檢察官潘怡華到庭執行職務。
中    華    民    國    98    年    3     月    18    日
                    臺灣桃園地方法院刑事第四庭
                        審判長法  官  袁雪華
                              法  官  林宜靜
                              法  官  陳可薇
以上正本證明與原本無異。
如不服本判決應於收受判決後十日內向本院提出上訴書狀，並應
敘述具體理由。其未敘述上訴理由者，應於上訴期間屆滿後二十
日內向本院補提理由書 (均須按他造當事人之人數附繕本)。
「切勿逕送上級法院」。
                              書記官  賴佩霞
中    華    民    國    98    年    3     月    25    日
附錄本案論罪科刑法條全文：
槍砲彈藥刀械管制條例第八條
未經許可，製造、販賣或運輸鋼筆槍、瓦斯槍、麻醉槍、獵槍、
空氣槍或第四條第一項第一款所定其他可發射金屬或子彈具有殺
傷力之各式槍砲者，處無期徒刑或五年以上有期徒刑，併科新臺
幣一千萬元以下罰金。
未經許可，轉讓、出租或出借前項所列槍枝者，處五年以上有期
徒刑，併科新臺幣一千萬元以下罰金。
意圖供自己或他人犯罪之用，而犯前二項之罪者，處無期徒刑或
七年以上有期徒刑，併科新臺幣一千萬元以下罰金。
未經許可，持有、寄藏或意圖販賣而陳列第一項所列槍枝者，處
三年以上十年以下有期徒刑，併科新臺幣七百萬元以下罰金。
第一項至第三項之未遂犯罰之。


司法院資訊處製作；財團法人民間司法改革基金會備份。
